【裁判字號】    98,交易,685
【裁判日期】    981231
【裁判案由】    過失傷害
【裁判全文】
臺灣板橋地方法院刑事判決             98年度交易字第685 號
公  訴  人  臺灣板橋地方法院檢察署檢察官
被      告  丁○○
選任辯護人  賴玉梅  律師
            周福珊  律師
            王嘉斌  律師
被      告  丙○○
上列被告因過失傷害案件，經檢察官提起公訴（98年度偵字第12
245 號），本院判決如下：
    主  文
丁○○從事業務之人，因業務上之過失傷害人，處拘役伍拾日，
如易科罰金，以新臺幣壹仟元折算壹日。
丙○○，因過失傷害人，處拘役拾日，如易科罰金，以新臺幣
壹仟元折算壹日。
    事  實
一、丁○○係「劉益森壽板鮮花殯儀有限公司」之負責人，從事
    殯葬禮儀服務，平日即由其與所僱用之員工一同載運棺木及
    殯葬相關物品至喪家，故督促、指揮員工前往喪家服務期間
    之駕駛、停放車輛為其附隨業務，為從事業務之人。緣丁○○應喪家（位於臺北縣新莊市○○街41巷3 號）所需，乃於
    民國（下同）97年10月27日下午某時，由丁○○所僱用之臨
    時工吳進成（已歿）駕駛車牌號碼5265-GX 號自用小貨車（
    車主：「劉益森壽板鮮花殯儀有限公司」），並由丁○○同
    車運送棺木至上址後，於為喪家服務期間，丁○○原應注意
    禁止臨時停車處所及顯有妨礙其他人、車通行處所，不得停
    車，而依當時丁○○與吳進成一同駕車前往喪家，且知悉於
    卸下棺木後，需移車停至他處，而該自用小貨車之停車處近
    在巷口等情況，並無不能注意之情事，詎丁○○竟疏未注意
    督促、指揮吳進成妥善停車，乃由吳進成將前開自用小貨車
    違規停放於臺北縣新莊市○○街41巷巷口之路面繪有紅色（
    起訴書誤載為黃色）實線之禁止臨時停車及顯有妨礙其他人
    、車通行處所，且車尾突出至臺北縣新莊市○○街往中正路
    方向之車道內。另丙○○於97年10月27日17時37分許，駕駛
    車牌號碼BX-2628 號自用小客車，沿臺北縣新莊市○○街往
    公園路方向行駛而行近臺北縣新莊市○○街41巷口，其原應
    注意汽車行駛於劃有行車分向線路段，應遵守標線靠右行駛
    ，並在遵行車道內行駛，而依當時晴天夜間有照明，路面無
    缺陷及障礙物，視距良好，並無不能注意之情事，其卻疏未
    注意上開規定，貿然跨越行車分向線行駛。嗣於同日17時37
    分許，適有甲○○騎乘車牌號碼FZX-900 號重型機車，沿臺
    北縣新莊市○○街往中正路方向行駛，因閃避對向由某不詳
    之人跨越行車分向線駕駛之小客車（車號不詳）乃向右偏駛
    ，復因見丙○○亦跨越行車分向線迎面駛來，為避免碰撞，
    於其行車路線受干擾妨礙之情況下，於同日17時37分5 秒許
    ，甲○○所騎乘之機車之把手煞車握桿乃擦撞前開違規停放
    之自用小貨車，致機車失控而人、車倒地，甲○○並受有右
    側額葉顱內出血、右側額葉硬膜出血、顱骨骨折、第6 、7
    頸椎棘突骨折、癲癇症等傷害。丙○○於肇事後，立即停車
    查看，且於有偵查犯罪權限之機關或公務員發覺其過失傷害
    犯行，即向處理車禍事宜之警員坦承違規情事，嗣並自動接
    受裁判。
二、案經丙○○自首及甲○○訴由臺北縣政府警察局新莊分局移
    送臺灣板橋地方法院檢察署檢察官偵查起訴。
    理  由
壹、證據能力部分：
    按被告以外之人於審判外之言詞或書面陳述，除法律有規定
    者外，不得作為證據，刑事訴訟法第159 條第1 項定有明文
    。查告訴代理人、林建宏、陳漢庭及吳丁山於於警詢中之陳
    述，屬被告以外之人於審判外之言詞陳述，辯護人已主張無
    證據能力，且無其他法律有特別規定，亦不符刑事訴訟法第
    159 條之2 之規定，故上開言詞陳述即無證據能力；另告訴
    代理人於檢察官偵查中之陳述，未經具結，而辯護人已主張
    無證據能力，且無其他法律有特別規定，故該言詞陳述亦無
    證據能力，合先敘明。
貳、實體部分：
一、訊據被告丁○○坦承伊係「劉益森壽板鮮花殯儀有限公司」
    之負責人，從事殯葬禮儀服務，平日即由其與所僱用之員工
    一同載運棺木及殯葬相關物品至喪家，於前開時、地由伊所
    僱用之臨時工吳進成駕駛車牌號碼5265-GX 號自用小貨車，
    並由伊同車運送棺木至喪家後，因需移車，乃由吳進成將前
    開自用小貨車停放於臺北縣新莊市○○街41巷巷口等情，惟
    矢口否認犯罪，辯稱：吳進成去停車時，因伊在幫死者換衣
    服，伊未隨同云云，又辯護人則為其辯護稱：並非被告丁○○將自用小貨車停於該處，其是否有盡指揮、監督之責僅係
    民事責任，若告訴人甲○○係正常行駛則不會撞到自用小貨
    車，是該自用小貨車停於該處並非車禍發生之原因云云。另
    訊據被告丙○○坦承於前揭時、地駕駛車牌號碼BX-2628 號
    自用小客車跨越行車分向線而行駛一節，惟矢口否認犯罪，
    辯稱：伊所駕駛之車輛並未撞及告訴人，告訴人係碰撞路旁
    之小貨車，伊之違規行為與告訴人之受傷並無因果關係云云
    。
二、經查：
（一）被告丁○○係「劉益森壽板鮮花殯儀有限公司」之負責人
      ，從事殯葬禮儀服務，而車牌號碼5265-GX 號自用小貨車
      之車主係「劉益森壽板鮮花殯儀有限公司」等節，有本院
      依職權查詢之「車號查詢汽車車籍」、「公司資料查詢」
      各1 紙附卷足憑。
（二）告訴人即證人甲○○於前開時間騎乘車牌號碼FZX-900 號
      重型機車，沿臺北縣新莊市○○街往中正路方向行駛，因
      閃避對向由某不詳之人跨越行車分向線駕駛之小客車（車
      號不詳）乃向右偏駛，復因見丙○○亦跨越行車分向線迎
      面駛來，為閃避該車，其所騎乘之機車之把手煞車握桿乃
      擦撞前開違規停放之自用小貨車，致機車失控而人、車倒
      地一節，業據證人甲○○於本院審理中證述綦詳（見本院
      98年12月22日審判筆錄），且有道路交通事故調查報告表
      〈現場圖〉、道路交通事故調查報告表〈一〉、〈二〉各
      1 紙、現場照片共6 幀及監視器錄影翻拍畫面9 紙（見臺
      灣板橋地方法院檢察署98年度偵字第12245 號卷第11頁至
      第14頁、第39頁之1 ）附卷足憑，且經本院當庭勘驗案發
      當時之監視錄影光碟，結果為：「一、臺灣板橋地方法院
      檢察署98年度偵字第12245 號卷第39頁之1 之錄影畫面翻
      拍之照片與錄影光碟內容相符。二、2008年10月27日17時
      37分0 秒起，一輛跨越路中心黃色虛線往前行駛之白色休
      旅車出現，一輛紅色自用小客車亦跨越路中心黃色虛線跟
      隨白色休旅車行駛，而在白色休旅車前方即對向車道有一
      輛機車過彎道迎面而來，且駛近而未超越路中心黃色虛線
      ，該機車騎士隨即往其右側偏駛，於2008年10月27日17時
      37分5 秒時，該機車騎士撞及路旁一輛停放於地面繪有紅
      色實線處，而車尾突出至車道之藍色小貨車之左後車尾，
      而人車倒地，機車騎士倒地頭朝路中心黃色虛線，且靠近
      行駛中之紅色自用小客車之左後車輪，但未見二者有接觸
      ，該紅色自用小客隨即停車，駕駛人並下車查看。」（見
      本院98年12月22日審判筆錄），此亦核與證人甲○○所證
      述之情節吻合。
（三）雖被告丙○○、被告丁○○及其辯護人雖執前詞置辯；惟
      按汽車停車時，應依下列規定：四、設有禁止停車標誌、
      標線之處所不得停車；九、顯有妨礙其他人、車通行處所
      ，不得停車；汽車在未劃設慢車道之雙向二車道行駛時，
      應依下列規定：一、均應在遵行車道內行駛；行車分向線
      ，用以劃分路面成雙向車道，指示車輛駕駛人靠右行車，
      分向行駛。本標線為黃虛線，線段長四公尺，間距六公尺
      ，線寬一○公分，道路交通安全規則第112 條第1 項第4
      款、第9 款、第97條第1 項第1 款及道路交通標誌標線號
      誌設置規則第181 條第1 項、第2 項分別定有明文。次按
      刑法上之過失，其過失行為與結果間，在客觀上有相當因
      果關係始得成立。所謂相當因果關係，係指依經驗法則，
      綜合行為當時所存在之一切事實，為客觀之事後審查，認
      為在一般情形下，有此環境、有此行為之同一條件，均可
      發生同一之結果者，則該條件即為發生結果之相當條件，
      行為與結果即有相當之因果關係（參照最高法院76年台上
      字第192 號判例）。查被告丁○○既為「劉益森壽板鮮花
      殯儀有限公司」之負責人，從事殯葬禮儀服務，平日即由
      其與所僱用之員工一同載運棺木及殯葬相關物品至喪家，
      故督促、指揮員工前往喪家服務期間駕駛、停放車輛應為
      其附隨業務，而本案係由被告丁○○與員工吳進成同車運
      送棺木至喪家，則於為喪家服務期間，被告丁○○原應注
      意上開規定，而依當時丁○○與吳進成一同駕車前往喪家
      ，且知悉於卸下棺木後，需移車停至他處，而停車處近在
      巷口之情況下，並無不能注意之情事，詎被告丁○○竟疏
      未注意督促、指揮吳進成妥善停車，乃由吳進成將前開自
      用小貨車違規停放於臺北縣新莊市○○街41巷巷口之路面
      繪有紅色實線之禁止臨時停車及顯有妨礙其他人、車通行
      處所，且車尾突出至臺北縣新莊市○○街往中正路方向之
      車道內，另被告丙○○駕駛汽車原應注意上開規定，且依
      當時晴天夜間有照明，路面無缺陷及障礙物，視距良好，
      並無不能注意之情事，其卻疏未注意上開規定，貿然跨越
      行車分向線行駛，致告訴人騎乘重型機車因閃避對向由某
      不詳之人跨越行車分向線駕駛之小客車乃向右偏駛，復因
      見丙○○亦跨越行車分向線迎面駛來，為避免碰撞，於其
      行車路線受干擾妨礙之情況下，其所騎乘之機車之把手煞
      車握桿乃擦撞前開違規停放之自用小貨車，致機車失控而
      人、車倒地，是被告丁○○、丙○○之過失均甚明確，自
      不因被告丁○○所辯非其將該自用小貨車停於該處（雖據
      證人乙○○於本院審理中證述屬實－見本院98年12月22日
      審判筆錄）及被告丙○○所辯其所駕駛之車輛未撞及告訴
      人等語而得解免渠等之過失罪責；再者，告訴人確因此車
      禍受有右側額葉顱內出血、右側額葉硬膜出血、顱骨骨折
      、第6 、7 頸椎棘突骨折、癲癇症等傷害，亦有長庚紀念
      醫院林口分院於97年11月12日出具之診斷證明書、長庚紀
      念醫院嘉義分院於98年3 月3 日、98年3 月8 日出具之診
      斷證明書影本各1 紙（見臺灣板橋地方法院檢察署98年度
      偵字第12245 號卷第19頁、第52頁、第53頁）附卷足憑，
      是該傷害顯與被告丁○○、丙○○之上開過失犯行有相當
      因果關係存在，被告丁○○、丙○○及辯護人所辯，均核
      無足採。至於本件車禍經臺灣省臺北縣區車輛行車事故鑑
      定委員會及臺灣省車輛行車事故覆議鑑定委員會鑑定，固
      均認：「丙○○駕駛自用小客車，無肇事因素。惟跨越分
      向線行駛有違規定。丁○○駕駛自用小貨車，無肇事因素
      。惟紅線處停車有違規定。」（見臺灣板橋地方法院檢察
      署98年度偵字第12245 號卷第第33頁、第34頁、第65頁之
      臺灣省臺北縣區車輛行車事故鑑定委員會北縣鑑字第9717
      57號鑑定意見書、臺灣省車輛行車事故覆議鑑定委員會覆
      議字第0986203406號函），然其就因果關係之採認容有誤
      會，就所指「丁○○、丙○○無肇事因素」一節自非允洽
      ，合予指明。
三、從而，本案事證已臻明確，被告丁○○、丙○○之犯行均洵
    堪認定，自應依法論科。
四、按刑法上所謂業務，係指個人基於其社會地位繼續反覆所執
    行之事務，包括主要業務及其附隨之準備工作與輔助事務在
    內（參照最高法院89年台上字第8075號判例）。查被告丁○○係「劉益森壽板鮮花殯儀有限公司」之負責人，從事殯葬
    禮儀服務，平日即由其與所僱用之員工一同載運棺木及殯葬
    相關物品至喪家，故督促、指揮員工前往喪家服務期間駕駛
    、停放車輛為其附隨業務，為從事業務之人。是核被告丁○○所為，係犯刑法第284 條第2 項前段之業務過失傷害罪，
    另被告丙○○則係犯刑法第284 條第1 項前段之過失傷害罪
    （公訴人於本院審理中主張告訴人所受之傷害，符合刑法第
    10條第4 項第6 款關於重傷害之情形，乃就被告丁○○所涉
    罪名變更為刑法第284 條第2 項後段之業務過失重傷罪，另
    就被告丙○○所涉罪名則變更為刑法第284 條第1 項後段之
    過失重傷罪；惟經本院向長庚紀念醫院嘉義分院函詢告訴人
    所受之傷害是否有該一情形，業據該院函覆：「李君（告訴
    人）之病況應未符『於身體或健康有重大不治或難治』之傷
    害。」〈見本院卷附長庚紀念醫院98年12月8 日《98》長庚
    嘉字第01107 號函及所附病歷資料〉，是公訴人所認容有未
    洽，惟其社會基本事實同一，本院自得告知罪名後變更起訴
    法條而審理之）。查被告丙○○肇事後，於有偵查犯罪權限
    之機關或公務員發覺其過失傷害犯行，即向處理車禍事宜之
    警員坦承違規情事，嗣並自動接受裁判，此有「臺北縣政府
    警察局道路交通事故肇事人自首情形紀錄表」1 紙（見臺灣
    板橋地方法院檢察署98年度偵字第12245 號卷第18頁）在卷
    足憑，所為本案犯行符合自首之規定，爰依刑法第62條前段
    之規定減輕其刑。爰審酌被告丁○○、丙○○之過失情節、
    肇事之經過，告訴人所受之傷勢及被告丁○○、丙○○之品
    行、智識程度、犯罪後之態度等一切情狀，各量處如主文所
    示之刑，並均諭知如易科罰金之折算標準，以資懲儆。
據上論斷，應依刑事訴訟法第299 條第1 項前段、第300 條，刑
法第284 條第1 項前段、第2 項前段、第62條前段、第41條第1
項前段，刑法施行法第1 條之1 第1 項、第2 項前段，判決如主
文。
本案經檢察官黃明絹到庭執行職務。
中    華    民    國    98    年    12    月    31    日
                  刑事第八庭  法  官  陳鴻清
以上正本證明與原本無異
如不服本判決，應於判決送達後10日內敘明上訴理由，向本院提
出上訴狀 (應附繕本) ，上訴於臺灣高等法院。其未敘述上訴理
由者，應於上訴期間屆滿後20日內向本院補提理由書「切勿逕送
上級法院」。
                              書記官  黃頌棻
中    華    民    國    98    年    12    月    31    日
附錄本案論罪科刑法條全文：
刑法第284 條：
因過失傷害人者，處六月以下有期徒刑、拘役或五百元以下罰金
。致重傷者，處一年以下有期徒刑、拘役或五百元下罰金。
從事業務之人，因業務上之過失傷害人者，處一年以下有期徒刑
、拘役或一千元以下罰金。致重傷者，處三年以下有期徒刑、拘
役或二千元以下罰金。

司法院資訊處製作；財團法人民間司法改革基金會備份。
